臺灣士林地方法院民事簡易判決
110年度士簡字第1037號
原      告  陳諭璇
被      告  丘俊彥
訴訟代理人  丘德爭
複  代理人  謝榮元
上列當事人間請求遷讓房屋等事件，本院於民國110年12月16日
言詞辯論終結，判決如下：
    主  文
被告應將門牌號碼臺北市○○區○○○路○○○巷○○號五樓房屋返還予共
有人全體；並自民國一一○年五月十五日起至返還上開房屋之日
止，按月給付原告新臺幣壹萬貳仟伍佰元。
原告其餘之訴駁回。
訴訟費用新臺幣壹仟元由被告負擔。
本判決原告勝訴部分得假執行。
    事實及理由要領
一、原告主張：
(一)被告前向訴外人陳漢宗承租原告與陳漢宗共有之門牌號碼臺
    北市○○區○○○路000巷00號5樓房屋（權利範圍各1/2，下稱系
    爭房屋），租期自民國108年5月15日起至110年5月14日止，
    租金每月新臺幣（下同）2萬5,000元（下稱系爭租約），且
    原告有同意出租，惟於110年2月4日因被告違反租約轉租謝
    榮元致系爭房屋失火全毀不堪使用，被告並自該日起未給付
    租金，原告已依約終止系爭租約，被告應給付自110年2月4
    日起占有期間之不當得利，乃依法提起本件訴訟等語，並聲
    明求為判決被告應將系爭房屋返還予共有人全體；並自110
    年2月14日起至返還系爭房屋之日止，按月給付2萬5,000元
    。　　
(二)對被告抗辯之陳述：失火責任已經有鑑定報告，被告有責，
    原告無責，回復原狀是被告要負責房屋修繕。
二、被告則以：系爭房屋於失火後，被告2月份就去申請斷水、
    斷電，系爭房屋無法使用，還要支付房租，沒有道理，被告
    目前住在裡面，不主張租約無效，希望趕快回復水電，被告
    會支付租金。失火是房東責任，因房東未更換電線造成電線
    走火。被告沒有轉租，是朋友謝榮元同住，朋友有補貼水電
    。租約到期系爭房屋固應返還，但原告亦未補貼被告失火修
    復費用，被告沒有錢可以搬離，原告應補償搬離費用等語，
    資為抗辯。
三、本院得心證之理由
　　本件原告主張被告前向訴外人陳漢宗承租原告與陳漢宗共有
    之系爭房屋，租期自108年5月15日起至110年5月14日止，且
    原告有同意出租，系爭房屋於110年2月4日發生火災，及被
    告自110年2月4日起未給付租金之事實，已據其提出房屋租
    賃契約書、火災證明書、調查資料、所有權狀等件為證，且
    為被告所不爭執，堪信為真。惟原告主張被告應將系爭房屋
    返還，及按月給付相當於租金之不當得利即2萬5,000元等情
    ，則為兩造所爭執，被告並以上開情詞置辯，茲審認如下：
(一)按所有人對於無權占有或侵奪其所有物者，得請求返還之。
    各共有人對於第三人，得就共有物之全部為本於所有權之請
    求。但回復共有物之請求，僅得為共有人全體之利益為之。
    民法第767條第1項、第821條分別定有明文。次按無法律上
    之原因而受有利益，致他人受有損害者，應返還其利益；雖
    有法律上之原因，而其後已不存在者，亦同。民法第179條
    定有明文。又依不當得利之法則請求返還不當得利，以無法
    律上之原因而受有利益，致他人受有損害為要件，故其得請
    求返還之範圍，應以對方所受之利益為度，非以請求人所受
    損害若干為準，無權占有他人土地，可能獲得相當於租金之
    利益，為社會通常之觀念，故如無權占有他人之房屋，加害
    人應返還之不當得利之範圍，為相當於租金之利益（最高法
    院61年台上字第1695號判例、97年度台上字第294 號判決意
    旨參照）。
(二)經查，原告並非系爭租約之契約當事人，縱有契約終止事由
    發生，原告亦不得本於出租人之地位行使終止權。觀諸卷附
    原告所提出終止契約之存證信函（見本院卷第23至29頁），
    其內容乃原告以自己名義向被告為終止系爭租約之意思表示
    ，自不生終止租約之法律效果。再者，原告既自承其有同意
    他共有人出租系爭房屋，則於系爭租約到期前，被告對系爭
    房屋所有權人仍為有權占有，尚不生無權占有及不當得利之
    問題。是原告請求被告應給付自110年2月14日起至110年5月
    14日前所生相當於租金之不當得利，難認有據。至系爭租約
    到期前所生租金、押租金、賠償或補貼等問題，係屬出租人
    陳漢宗與被告間之租賃契約紛爭問題，核與原告無涉，原告
    自無從向被告請求未付之租金或行使相關權利，同理，被告
    本於系爭租約所生之抗辯權利，亦不得據以對抗原告，併此
    敘明。
(三)第查，原告本於法定訴訟擔當，行使全體共有人對被告之所
    有物返還請求權，請求被告返還系爭房屋予共有人全體，其
    當事人適格無疑，今原告為系爭房屋共有人，而系爭租約租
    期業於110年5月14日屆至到期，均為兩造所不爭執，則被告
    自無占有權源得以對抗全體共有人，是原告請求被告返還系
    爭房屋予共有人全體，應屬有據。又被告自110年5月15日起
    ，既屬無權占有，則自該日起自受有相當於租金之不當得利
    ，原告依其應有部分請求被告按月給付相當於租金之不當得
    利，亦屬有據。原告就系爭房屋之應有部分為1/2，此有原
    告所提出之建物登記謄本在卷可稽（見本院卷第35頁），則
    原告所得向被告請求之相當於租金之不當得利應為1萬2,500
    元（計算式：2萬5,000×1/2＝1萬2,500），逾此範圍之請求
    ，即無可採。
四、從而，原告依上開法律關係，訴請被告將系爭房屋返還予共
    有人全體；並自110年5月15日起至返還系爭房屋之日止，按
    月給付原告1萬2,500元，為有理由，應予准許，逾此範圍之
    請求，則無理由，應予駁回。
五、本件事證已臻明確，兩造其餘攻擊防禦方法及證據，核與判
    決之結果不生影響，爰不一一論列，併此敘明。　　
六、本件原告勝訴部分，係就民事訴訟法第427條第1項訴訟適用
     簡易程序所為被告敗訴之判決，依同法第389條第1項第3款
    之規定，應依職權宣告假執行，並依職權確定訴訟費用為1,
    000元（第一審裁判費）由被告負擔。
中　　華　　民　　國　　110 　年　　12　　月　　30　　日
                  士林簡易庭  法  官  楊峻宇
以上為正本係照原本作成。
如不服本判決，應於判決送達後20日內向本庭提出上訴狀。（須
按他造當事人之人數附繕本）。 
中　　華　　民　　國　　110 　年　　12　　月　　30　　日
                              書記官  蘇彥宇